【裁判字號】    97,易,864
【裁判日期】    970425
【裁判案由】    毒品危害防制條例
【裁判全文】
臺灣臺北地方法院刑事判決               97年度易字第864號
公  訴  人  臺灣臺北地方法院檢察署檢察官
被      告  甲○○
上列被告因毒品危害防制條例案件，經檢察官提起公訴（96年度
毒偵字第318、634號），本院判決如下：
    主  文
甲○○施用第二級毒品，累犯，處有期徒刑陸月。扣案第二級毒
品甲基安非他命參包（驗餘淨重零點參參玖玖公克）均沒收銷燬
，吸食器貳個、塑膠鏟管壹支均沒收。又施用第二級毒品，累犯
，處有期徒刑陸月。應執行有期徒刑拾壹月。第二級毒品甲基安
非他命參包（驗餘淨重零點參參玖玖公克）均沒收銷燬，吸食器
貳個、塑膠鏟管壹支均沒收。
    事  實
一、甲○○於(1)民國85年因非法販賣化學合成麻醉藥品、違反藥
    事法、非法吸用化學合成麻醉藥品案件，經本院85年度訴字
    第177號判決分別判處有期徒刑5年1月、5月、4月，經定執
    行刑為有期徒刑5年6月，於88年4月14日縮短刑期假釋出監
    。(2)89年因施用毒品案件，經本院同年度毒聲字第2777號裁
    定令入勒戒處所觀察勒戒後，認無繼續施用傾向，於89年11
    月24日出勒戒處所執行完畢，嗣經臺灣臺北地方法院檢察署
    檢察官89年度毒偵字第3414號為不起訴處分確定。(3)91年因
    施用毒品案件，經本院同年度毒聲字第201號裁定令入勒戒
    處所觀察勒戒後，因認有繼續施用毒品傾向，經臺灣臺北地
    方法院檢察署檢察官起訴並聲請強制戒治，而經本院91年度
    毒聲字第838號裁定令入戒治處所施以強制戒治，嗣因戒治
    成效經評定為合格，認無繼續戒治必要，經本院91年度毒聲
    字第2166號裁定停止戒治，而於91年12月3日停止強制戒治
    ，所餘戒治期間付保護管束，保護管束期間至92年5月1日屆
    滿，期滿未經撤銷停止強制戒治，視為強制戒治執行完畢，
    並經本院91年度易字第764號判決處有期徒刑6月確定。(1)之
    假釋嗣經撤銷，而與(3)之刑接續執行，於94年7月31日執行
    完畢。猶未戒除毒癮，於97年1月8日上午某時許在臺北市○
    ○區○○路2段261巷63弄3號，將甲基安非他命置於其所有
    之吸食器以打火機燃燒使之產生煙霧之方式施用第二級毒品
    甲基安非他命。另於同年月23日下午3時許在臺北市○○區
    ○○街某公廁內，以上開方式施用第二級毒品甲基安非他命
    ，嗣經警於同年月8日下午3時55分許在臺北市○○區○○路
    2段261巷63弄3號查獲並扣得其所有且供施用之甲基安非他
    命3包（驗餘淨重0.3399公克）、吸食器2個、塑膠鏟管1支
    及同年月24日查獲並採其尿液送驗結果均呈甲基安非他命陽
    性反應，始悉上情。
二、案經臺北市政府警察局萬華分局、臺北市政府警察局中正第
    二分局報請臺灣臺北地方法院檢察署檢察官偵查起訴。
    理  由
壹、證據能力：
    按現行刑事訴訟法關於「鑑定」之規定，除選任自然人充當
    鑑定人外，另設有囑託機關鑑定制度。依同法第198條、第2
    08條規定，不論鑑定人或鑑定機關、團體，固均應由法院、
    審判長、受命法官或檢察官視具體個案之需要而為選任、囑
    託，並依第206條提出言詞或書面報告，始符合同法第159條
    第1項所定得作為證據之「法律有規定」情形。否則所為之
    鑑定，仍屬傳聞證據。然於司法警察機關調查中之案件，為
    因應實務上，或因量大、或有急迫之現實需求，例行性當然
    有鑑定之必要者，如毒品種類與成分、尿液之毒品反應等鑑
    定，基於檢察一體原則，得由該管檢察長對於轄區內案件，
    以事前概括選任鑑定人或囑託鑑定機關、團體之方式，俾便
    轄區內司法警察官、司法警察就調查中之此類案件，得即時
    送請先前已選任之鑑定人或囑託之鑑定機關、團體實施鑑定
    ，以求時效。此種由檢察機關概括選任鑑定人或概括囑託鑑
    定機關、團體，再轉知司法警察官、司法警察於調查犯罪時
    參考辦理之作為，法無明文禁止，係為因應現行刑事訴訟法
    增訂傳聞法則及其例外規定之實務運作而為。此由司法警察
    官、司法警察依檢察官所概括選任之鑑定人或囑託鑑定機關
    、團體所為之鑑定結果，與檢察官選任或囑託為鑑定者，性
    質上並無差異，同具證據能力（最高法院96年度臺上字第28
    60號判決參照）。扣案第二級毒品甲基安非他命3包、被告
    尿液，分經臺北市政府警察局萬華分局、臺北市政府警察局
    中正第二分局依上開作業流程，分送交通部民用航空局航空
    醫務中心（下稱民航局醫務中心）、臺灣尖端先進生技醫藥
    股份有限公司（下稱尖端生技醫藥公司）鑑定所出具之毒品
    鑑定書、濫用藥物檢驗報告，即屬「法律規定」得為證據者
    ，而具證據能力。至其餘憑以認定本案犯罪事實之非供述證
    據，查無違反法定程序取得之情，依刑事訴訟法第158條之4
    規定反面解釋，亦具證據能力。
貳、實體部分：
一、訊據被告甲○○就上開犯罪事實坦承不諱，且被告上開2次
    尿液送請尖端生技醫藥公司先以酵素免疫分析法初步檢驗，
    再以氣相層析質譜儀法確認檢驗結果，均呈甲基安非他命陽
    性反應，有該公司97年1月23日、97年2月1日濫用藥物檢驗
    報告在卷可稽，而扣案白色粉末3包確係第二級毒品甲基安
    非他命（驗餘淨重0.3399公克），此經民航局醫務中心以氣
    相層析質譜儀法鑑定屬實，堪認被告自白與事實相符，應可
    採信。而被告於89年因施用毒品案件，經本院同年度毒聲字
    第2777號裁定令入勒戒處所觀察勒戒後，認無繼續施用傾向
    ，於89年11月24日出勒戒處所執行完畢，經臺灣臺北地方法
    院檢察署檢察官89年度毒偵字第3414號為不起訴處分確定。
    91年因施用毒品案件，經本院同年度毒聲字第201號裁定令
    入勒戒處所觀察勒戒後，因認有繼續施用傾向，經臺灣臺北
    地方法院檢察署檢察官起訴並聲請強制戒治，而經本院91年
    度毒聲字第838號裁定令入戒治處所施以強制戒治，嗣因戒
    治成效經評定為合格，認無繼續戒治必要，經本院91年度毒
    聲字第2166號裁定停止戒治，而於91年12月3日停止強制戒
    治，所餘戒治期間付保護管束，保護管束期間至92年5月1日
    屆滿，期滿未經撤銷停止強制戒治，視為強制戒治執行完畢
    ，有臺灣高等法院被告前案紀錄表在卷為憑，可認被告於強
    制戒治執行完畢釋放後5年內再犯本案施用毒品罪，自應由
    檢察官提起公訴，是本案事證明確，被告犯行洵堪認定，應
    依法論科。
二、核被告所為，均係犯毒品危害防制條例第10條第2項施用第
    二級毒品罪，其持有甲基安非他命之低度行為，各為施用之
    高度行為所吸收，均不另論罪。被告上開2次施用毒品犯行
    ，其間相隔已10餘日，難認被告主觀上係出於一個施用第二
    級毒品之犯罪決意，應認其犯意各別，行為互殊，應分論併
    罰。而被告於(1)85年因非法販賣化學合成麻醉藥品、違反藥
    事法、非法吸用化學合成麻醉藥品案件，經本院85年度訴字
    第177號判決分別判處有期徒刑5年1月、5月、4月，經定執
    行刑為有期徒刑5年6月，於88年4月14日縮短刑期假釋出監
    。(2)91年因施用毒品案件，經本院91年度易字第764號判決
    判處有期徒刑6月，上開(1)之假釋嗣經撤銷而與(2)之刑接續
    執行，於94年7月31日執行完畢，有上開前案紀錄表可憑。
    其前受徒刑之執行完畢，5年以內故意再為本案有期徒行以
    上之犯行，為累犯，應依刑法第47條第1項加重其刑。爰審
    酌被告85年因違反麻醉藥品管制條例、藥事法案件，91、95
    年均因違反毒品危害防制條例案件，分經法院判決有罪確定
    ，有上開前案紀錄表附卷為證，堪認其素行欠佳，前經強制
    戒治執行完畢釋放後，仍多次觸犯施用毒品罪，顯見其以己
    力戒除毒癮之可能性甚微，而有藉由身體拘束以強制其脫離
    毒害之必要；惟施用毒品為身心健康之自戕行為，且並未衍
    生其他犯罪行為；又坦承犯行，犯後態度良好；而因吸毒者
    對毒品之依賴性，若未服用毒品，即產生多種生理不適之戒
    斷症狀致難以承受，毒品之成癮性，將致吸毒者身心均難自
    制而施用毒品之犯罪動機與國中肄業智識程度、各日施用次
    數僅1次及其生活狀況等一切情狀，分別量處如主文所示之
    刑，並定其應執行刑。扣案3包甲基安非他命（驗餘淨重0.3
    399公克）業據被告供承係其所有而供己施用，爰依毒品危
    害防制條例第18條第1項前段規定沒收銷燬。而吸食器2個、
    塑膠鏟管1支係被告所有供本案施用甲基安非他命所用之物
    ，業據其自承屬實（本院卷20頁背面），應依刑法第38條第
    1項第2款規定宣告沒收。而被告第2次施用犯行所用之吸食
    器未據扣案，又無證據證明為被告所有且現仍存在，爰未宣
    告沒收 ，附此敘明。
據上論斷，應依刑事訴訟法第284條之1、第299條第1項前段，毒
品危害防制條例第10條第2項、第18條第1項前段，刑法第11條、
第47條第1項、第38條第1項第2款、第51條第5款，判決如主文。
本案經檢察官蔡立文到庭執行職務。
中    華    民    國    97    年    4     月    25    日
                    臺灣臺北地方法院刑事第十四庭
                                法  官  陳琪媛
以上正本證明與原本無異。
如不服本判決，應於判決送達後10日內向本院提出上訴狀。
                                書記官  陳豪達
中    華    民    國    97    年    4     月    25    日
附錄法條：
毒品危害防制條例第10條
施用第一級毒品者，處6月以上5年以下有期徒刑。
施用第二級毒品者，處3年以下有期徒刑。


司法院資訊處製作；財團法人民間司法改革基金會備份。
